【裁判字號】    99,消債抗,74
【裁判日期】    990716
【裁判案由】    清算事件
【裁判全文】
臺灣臺北地方法院民事裁定            99年度消債抗字第74號
抗  告  人  甲○○
代  理  人  鄒純忻律師
上列抗告人與相對人華南商業銀行股份有限公司、台北富邦商業
銀行股份有限公司、國泰世華商業銀行股份有限公司、聯邦商業
銀行股份有限公司、香港商香港上海豐銀行股份有限公司、萬
泰商業銀行股份有限公司、台新國際商業銀行股份有限公司、大
眾商業銀行股份有限公司、安泰商業銀行股份有限公司間，因消
費者債務清理事件，對於本院九十九年六月十四日所為九十九年
度消債清字第六七號裁定提起抗告，本院裁定如下：
    主  文
抗告駁回。
抗告程序費用新臺幣壹仟元由抗告人負擔。
    理  由
一、按更生方案未依消費者債務清理條例第五十九條、六十條規
    定可決時，除有同條例第六十四條規定之情形外，法院應以
    裁定開始清算程序，消費者債務清理條例第六十一條定有明
    文。又法院開始清算程序之裁定，應載明其年、月、日、時
    ，並即時發生效力，另債務人之財產不敷清償清算程序之費
    用時，法院應裁定開始清算程序，並同時終止清算程序，同
    條例第八十三條第一項、第八十五條第一項亦有明文。
二、本件抗告人聲請更生，經本院以九十七年度消債更字第八二
    三號裁定開始更生程序，抗告人所提更生方案，每月可清償
    新臺幣（下同）九千四百元，經本院司法事務官通知全體債
    權人（即相對人）於文到十日內以書狀表示是否同意，除債
    權人大眾商業銀行尚未表示意見外，其餘債權人均表示不同
    意，有各債權人陳報狀附於執消債更字卷可稽。是抗告人所
    提出之更生方案未依法獲得債權人會議可決。原審以：抗告
    人提出與配偶陳來全共同還款之方案，其與配偶每月薪資合
    計三萬六千元，加計低收入戶補助三萬零六百六十五元，每
    月家庭收入合計六萬六千六百六十五元，扣除合理之必要費
    用後（包括膳食費、交通費、房租、水電瓦斯費、電話費、
    代父親繳納國宅房租、母親生活費共三萬三千八百五十元）
    ，本應餘三萬二千八百十五元用以清償債務。然抗告人卻於
    更生方案、財產及收入狀況報告書支出項下列入子女課輔班
    費用一萬元、小兒營養品費用，致每月僅得提出九千四百元
    以供清償，清償總金額為九十萬二千四百元，清償成數僅百
    分之三二‧七，得免除之債務高達一百八十五萬一千三百十
    六元，因認抗告人顯無盡其所能清償債務之誠意，若逕依同
    條例第六十四條規定逕行認可更生方案，對於債權人實非公
    允，亦有違消費者債務清理條例之意旨，故不認可其更生方
    案，又抗告人雖有汽車一輛，惟殘值所剩無幾，抗告人財產
    顯然不敷清償清算程序費用，而於九十九年六月十四日裁定
    開始清算程序，並同時終止清算程序。抗告人不服，提出抗
    告，抗告意旨略以：1.抗告人為展現還款誠意，盡力減少一
    家六口之費用支出，並將配偶薪資及政府補助款均列入更生
    方案一併還款，依抗告人所提更生方案，抗告人一家每月花
    費共五萬七千二百六十五元，平均每人每月花費僅九千五百
    四十四元，遠低於行政院主計處公布之臺北市市民每人每月
    最低生活費用，因收入微薄，僅能提出每月還款九千四百元
    之更生方案，無力以更高金額還款。2.抗告人及其配偶為雙
    薪家庭，沒有充裕的時間照顧子女，為讓子女的學習能跟上
    學校同學進度，長大後可以擺脫家中債務困擾，讓子女參加
    課輔班。此外，由於抗告人之子經常生病且營養不良，抗告
    人為免影響小孩發育，經醫師指示，忍痛花費大筆開銷購買
    營養品補充營養，實非得已。至於配偶生活雜費實為家中突
    然發生狀況或其他生活費用超出預算時，得用以補貼之款項
    。3.抗告人之所以承擔二百多萬元債務，係因抗告人與配偶
    結婚前，以單親媽媽身分扶養三名子女。抗告人並未逃避債
    務等語。
三、經查：
  (一)抗告人於更生程序提出更生方案為每月清償債權人九千四百
    元，抗告人所提出之最新更生方案中，已將其與配偶之收入
    及支出分別列計，依其提出更生方案所附財產及收入狀況報
    告書，其每月收入為薪資一萬八千元、補貼款一萬五千三百
    三十二元（社會局低收入戶補助款三萬零六百六十五元，抗
    告人與配偶各取得半數），而每月支出則列二萬五千六百元
    （不含臺北富邦銀行還款）。惟觀之其支出情形，其中房租
    四千二百五十元、水費三百五十元、電費一千二百五十元、
    瓦斯費三百五十元部分，屬家庭生活費用，其配偶有分擔之
    義務，則扣除此等項目中抗告人配偶應分擔之半數後，抗告
    人每月之必要支出應為二萬二千五百元（膳食費9,000元＋
    交通費800元＋房租2,125元＋子女教育費5,000元＋水費175
    元＋電費625元＋電話費1,200元＋子女扶養費3,400元＋瓦
    斯費175元＝22,500元），是抗告人應剩餘一萬零八百三十
    二元可供清償債務（33,332－22,500＝10,832）。況抗告人
    於該報告書註記其夫願每月給付三千七百餘元供其清償債務
    等語，堪認抗告人每月償債能力超逾九千四百元。
  (二)況抗告人所列每月兒子營養品六千八百元，依所提出之收據
    （金額五千四百元，九十九年一月二十七日民事陳報狀附件
    五）記載，其中尿布、濕巾、痱子粉奶粉等項，原已包括於
    日常生活費用中，至於其中「麥精」、「維他命、鈣」等項
    ，是否一個小孩單月即「必需」支出至六千八百元之數，抗
    告人並未具體證明確屬維持生活所必要，則抗告人所列此部
    分支出是否必要，抗告人是否已經盡全力撙節支出，盡可能
    以節儉之方式維持生活，以餘力儘先清償債務，亦非無疑。
  (三)而抗告人更生方案每月僅願提出九千四百元以供清償，清償
    總金額為九十萬二千四百元，清償成數僅百分之三二‧七，
    得免除之債務高達一百八十五萬餘元，按消費者債務清理條
    例之訂定，乃為使債務人得以其最大誠意清償債務，並於其
    依更生方案履行後，免除其餘債務，使其重建經濟生活而獲
    得新生，故於更生方案履行期間，自應致力於減少支出，忍
    受較原本生活水準甚至一般社會大眾生活水準更為節儉、清
    貧之生活，抗告人對此應有所認識。依抗告人所提出之每月
    還款金額以觀，抗告人難認有盡其所能清償債務之誠意，若
    逕依同條例第六十四條規定認可更生方案，對於債權人即非
    公允，從而，原審不予認可其更生方案，並審酌抗告人所有
    之汽車一輛其年份及車款估算之殘值甚低，認抗告人顯不敷
    清償清算程序費用，而裁定開始清算程序，並同時終止清算
    程序，於法並無不合，抗告意旨指摘原裁定不當，求予廢棄
    ，為無理由，應予駁回。
中    華    民    國    99    年    7     月    16    日
            民事第五庭    審判長法  官  薛中興
                                法  官  莊書雯
                                法  官  高偉文
上為正本係照原本作成
本件不得抗告
中    華    民    國    99    年    7     月    16    日
                            書  記  官  駱俊勳

司法院資訊處製作；財團法人民間司法改革基金會備份。
